【裁判字號】    96,交聲,756
【裁判日期】    970227
【裁判案由】    聲明異議
【裁判全文】
臺灣臺中地方法院交通事件裁定         96年度交聲字第756號
原處分機關  交通部公路總局臺中區監理所
異  議  人
即受處分人  甲○○
上列受處分人因違反道路交通管理處罰條例案件，對於交通部公
路總局臺中區監理所民國96年7月2日所為之處分（中監違字第裁
60-GD0000000號裁決書），聲明異議，本院裁定如下：
    主  文
異議駁回。
    理  由
一、原處分機關略以：聲明異議人即受處分人甲○○（下稱異議
    人）於民國96年4月19日中午12時30分許，駕駛車牌號碼142
    3-NB號自小客車，沿臺中市○區○○○路由北往南方向行駛
    ，於同日中午12時44分許，途經臺中港路與英才路之交岔路
    口處，欲右轉彎進入英才路時，原應注意汽車行駛至有號誌
    之交岔路口時，轉彎車應暫停讓直行車先行，依當時情形，
    天候晴、日間自然光線、柏油路面乾燥無缺陷或障礙物、視
    距良好，復無不能注意之情事，竟疏未注意及此，逕自右轉
    至英才路上，適有蔡藝軒騎乘車牌號碼EHR-901號輕型機車
    ，亦沿臺中港路同向行駛，騎至上開路口時繼續直行臺中港
    路，甲○○所駕自小客車右側車身因而與蔡藝軒所騎乘之機
    車左側發生擦撞，蔡藝軒當場人車倒地，並因而受有頭部外
    傷併顏面擦傷、左手擦傷、右膝擦傷及左下肢擦傷等傷害，
    詎甲○○明知已駕車肇事，且對蔡藝軒因此撞擊可能發生傷
    害之結果，有所預見，竟基於肇事逃逸之犯意，未停車查看
    ，繼續駕車往前行駛右轉英才路而逃離現場，而未採取必要
    之救護措施，因而有「汽車駕駛人駕駛汽車肇事肇事致人受
    傷（輕傷）而逃逸」之違規情事，經臺中市警察局第一分局
    依違反道路交通管理處罰條例第62條第4項，製開中市警交
    字第GD0000000號通知單舉發在案，嗣異議人於期限內到案
    申訴，經原處分機關函詢舉發機關調查結果，仍認異議人有
    前開違規事實，原處分機關乃依道路交通管理處罰條例第62
    條第4項、第67條第3項規定，以中監違字第裁60-GD0000000
    號裁決書，處罰鍰新臺幣（下同）6,000元，並吊銷駕駛執
    照，一年內禁考，逾期則依裁決書處罰主文規定裁處等情。
二、聲明異議意旨略以：異議人駕駛車牌號碼1423-NB自小客車
    ，於上開時間，行經臺中市○○路外側車道，與系爭機車（
    車牌號碼EHR-901），分別一前一後在同一車道中行進，行
    至距離英才路口三、四十公尺處，異議人之車輛欲右轉，遂
    打右轉方向燈，並注意後視鏡中右後方無來車後，減速右轉
    駛入英才路，惟上開機車駕駛人突然逼近，擬超越受處分人
    之車輛，竟未注意車前狀況（減速並保持煞車距離），而自
    行失控肇事，異議人並未與其發生碰撞，且經調閱當時路口
    監視器影帶，亦無碰撞畫面，明顯可證異議人之車輛與上開
    機車並無撞擊之事實，既無撞擊事實，何來肇事，既無肇事
    ，又何來逃逸，為此聲明異議，請求撤銷原處分云云。
三、按汽車駕駛人駕駛汽車肇事致人受傷而逃逸者，吊銷其駕駛
    執照；汽車駕駛人，曾依本條例其他各條規定吊銷駕駛執照
    者，一年內不得考領駕駛執照，道路交通管理處罰條例第62
    條第4項、第67條第3項分別定有明文。
四、經查：
  (一)本件異議人甲○○於96年4月19日中午12時30分許，駕駛車
    牌號碼142 3-NB號自小客車，沿臺中市○區○○○路由北往
    南方向行駛，於同日中午12時44分許，途經臺中港路與英才
    路之交岔路口處，欲右轉彎進入英才路時，原應注意汽車行
    駛至有號誌之交岔路口時，轉彎車應暫停讓直行車先行，依
    當時情形，天候晴、日間自然光線、柏油路面乾燥無缺陷或
    障礙物、視距良好，復無不能注意之情事，竟疏未注意及此
    ，逕自右轉至英才路上，適有蔡藝軒騎乘車牌號碼EHR-901
    號輕型機車，亦沿臺中港路同向行駛，騎至上開路口時繼續
    直行臺中港路，甲○○所駕自小客車右側車身因而與蔡藝軒
    所騎乘之機車左側發生擦撞，蔡藝軒當場人車倒地，並因而
    受有頭部外傷併顏面擦傷、左手擦傷、右膝擦傷及左下肢擦
    傷等傷害，詎甲○○明知已駕車肇事，且對蔡藝軒因此撞擊
    可能發生傷害之結果，有所預見，竟基於肇事逃逸之犯意，
    未停車查看，繼續駕車往前行駛右轉英才路而逃離現場，而
    未採取必要之救護措施，因而有汽車駕駛人駕駛汽車肇事肇
    事致人受傷（輕傷）而逃逸之犯罪事實，業據臺灣臺中地方
    法院檢察署檢察官於96年6月6日以96年度偵字第13181號偵
    查起訴，並經本院於96年11月22日以96年度交訴字第166號
    判決諭知：「甲○○犯肇事致人傷害逃逸罪，累犯，處有期
    徒刑拾月，減為有期徒刑伍月，如易科罰金，以新臺幣壹仟
    元折算壹日。」在案，此有該份起訴書、判決書及臺灣高等
    法院被告前案紀錄表各一份在卷可查。
  (二)依據本院上開刑事判決及相關案卷資料顯示：異議人於上開
    刑事案件偵審中，固始終否認涉案，其辯解均同前開異議意
    旨，然查，異議人上開肇事逃逸之犯行，業經證人蔡藝軒於
    本院該案審理時具結證述綦詳，又經在場見聞之證人戴川捷
    於本院該案審理時證述屬實，另經駕車自臺中港路由南往北
    方向行駛，在肇事路口左轉英才路之駕駛即證人邱國豐於警
    詢時及本院該案審理時均結證詳確，又承辦本案車禍之臺中
    市警察局第一分局交通分隊警員李原昌亦於該案審理時到庭
    結證稱：「（問：你有無比對出確定的機車跟汽車擦撞的痕
    跡在何處？）當初比對兩車高度，在右後車門跟右後側之間
    ，以兩車高度比對，比較有符合。」等語，並經該案承審
    法官於審理時就路口監視錄影畫面勘驗無訛，此外，復有道
    路交通事故現場圖、道路交通事故調查報告表(一)(二)、照片、
    路口監視錄影畫面翻拍照片、中國醫藥大學附設醫院診斷證
    明書附卷可稽。而證人蔡藝軒、戴川捷之證述內容，互核相
    符，而證人戴川捷與證人蔡藝軒、異議人均不相識，證人戴
    川捷並在本件車禍發生後之當日，即至警局製作警詢筆錄，
    斯時，警方尚未查悉異議人，證人蔡藝軒又因本件車禍受傷
    在中國醫藥大學附設醫院救治中，證人戴川捷與證人蔡藝軒
    並未有所接觸，更未受有任何好處，與異議人間又毫無怨隙
    糾葛，單純只是見義勇為，熱心救助傷患及提供案發線索供
    警追查，堪認證人戴川捷並無虛捏故事、故意構陷異議人於
    罪之動機及必要。其次，證人蔡藝軒於該案偵審時，對於事
    發當時究竟準備左轉或右轉，雖前後證述不一，但其當日之
    動向是要自中港路（由北向南）通過英才路口，騎至英才路
    口之待轉區一節，尚無疑議，故而相對於異議人當時係駕車
    右轉英才路，證人蔡藝軒當時係騎乘機車直行之事實，灼然
    甚明。再者，觀諸卷附路口監視錄影畫面翻拍照片，可知異
    議人所駕車輛與證人蔡藝軒騎乘之機車，於當日中午12時42
    分19秒時，係異議人在前，兩車相隔約三至四個自小客車車
    身遠，但至當日中午12時42分23秒時，異議人所駕車輛雖仍
    在證人蔡藝軒騎乘之機車前方，但兩車之距離已拉近為一至
    二個自小客車車身，加上前開拍攝之地點係在臺中港路一段
    201號前，至本案車禍發生地點即臺中港路與英才路交岔路
    口右轉彎處（約在臺中港路一段185號前），尚有一段距離
    ，再參以異議人在該案供稱：其係在慢車道之內側車道直接
    右轉英才路等語，依照卷內照片可知異議人右側尚有其他車
    輛，異議人未依交通規定先切入慢車道之外側車道（即右轉
    車道），直接欲自慢車道之內側車道右轉英才路，理當會放
    慢速度，以免與右方直行來車相撞；反之，證人蔡藝軒在該
    慢車道之外側車道直行，因係遵循綠燈號誌前行，並無如轉
    彎車應減速讓他車先行之問題，在速度上不須為此特別減速
    ，以致在異議人駛至臺中港路與英才路交岔路口右轉時，證
    人蔡藝軒所騎乘之機車亦正好通過該交岔路口，即屬可能。
    復且，警方之所以能查獲異議人，乃係依憑證人邱國豐在現
    場記下車牌號碼，並將之交給與證人戴川捷同車之邱先生，
    經邱先生報警後，交由警方追查等情，業據證人邱國豐、戴
    川捷於該案審理時到庭結證綦詳，且互核相符，而證人戴川
    捷到庭時曾結證稱：「（問：警詢你提到：有一個拾荒的路
    人，向汽車車主招手，該路人的位置？）他走在中港路的人
    行道上。」、「（問：怎麼知道拾荒路人動作是要叫汽車駕
    駛人停車？）他看到事情的發生，他的動作是要緊急叫住汽
    車駕駛人，手的動作是要汽車駕駛人停車，但事情發生太快
    了。」、「（問：拾荒路人位置？〈審判長提示現場圖〉）
    他在我的對面，肇事地點在中間，他從英才路的另一頭往我
    的方向走，已經走到英才路的三分之二處，靠近我的位置的
    三分之二，很接近車禍發生地點。」等語，核與證人邱國豐
    到庭結證稱：「（問：警詢你說：你看到拾荒老人，向銀色
    休旅車招手要求他停車，拾荒老人位置？）在英才路上，是
    我的對面，他在轉角處。」、「（問：如何判斷他是要休旅
    車停車？）他一直招手要銀色休旅車停車，他有推資源回收
    的手推車，不可能是要招計程車。」等語相符，堪認此部分
    之事實實在；則依此，異議人所駕車輛若未與證人蔡藝軒騎
    乘之機車發生碰撞，而係因故自行倒地，衡情，證人戴川捷
    、邱國豐均有親見之前述拾荒老人，理當直接救助證人蔡藝
    軒，又豈有任意招手攔停與機車倒地毫無干係之異議人所駕
    車輛之理？故依該名拾荒老人在本件車禍發生後亟力招手攔
    停被告之舉動，更徵證人蔡藝軒、戴川捷一致證稱：異議人
    所駕車輛確有與證人蔡藝軒騎乘之機車碰撞等語，確有憑據
    ，堪予採信。從而，異議人所駕駛之車輛，確有於前述時、
    地與證人蔡藝軒騎乘之機車發生擦撞，導致證人蔡藝軒受傷
    ，然異議人旋即駕車離開現場等客觀事實，均堪認定。
  (三)再依據本院上開刑事判決及相關案卷資料顯示：證人戴川捷
    於本案車禍發生時，位置在與異議人同向之臺中港路近英才
    路交岔路口之路旁，距車禍發生地點約七至八公尺，且人在
    車內，未開窗戶等情，業據證人戴川捷於該案結證明確，則
    以證人戴川捷之位置及身處之環境，竟仍能聽聞異議人所駕
    車輛與證人蔡藝軒騎乘之機車發生碰撞之聲響，足見兩車碰
    撞之聲響非小，異議人復自承當時之車速約時速四十公里，
    速度非快，則異議人對於所駕車輛確有與證人蔡藝軒騎乘之
    機車發生碰撞一事，自難諉稱不知；再加以證人邱國豐自臺
    中港路左轉英才路時，即看到異議人所駕車輛右轉英才路及
    證人蔡藝軒騎乘機車倒地之情狀，隨即跟在異議人所駕車輛
    後方，相距約三、四間店面之距離，且鳴按喇叭長達三秒，
    欲叫住異議人停車等情，業經證人邱國豐於該案到庭結證明
    確，異議人對於在其正後方之長聲喇叭聲，更不可能不加查
    覺，進而注意到後方已發生之車禍結果。甚且，依前所述，
    現場尚有拾荒老人不斷招手試圖攔停異議人，證人蔡藝軒更
    在被告駕車右轉彎時，立即連人帶車倒臥在地，此等情狀，
    均可由繼續直行英才路之異議人所駕車輛照後鏡中清楚查悉
    。從而，異議人明知已駕車肇事，且對證人蔡藝軒因此撞擊
    可能發生傷害之結果，有所預見，竟基於肇事逃逸之犯意，
    未停車查看，繼續駕車往前行駛右轉英才路而逃離現場，而
    未採取必要之救護措施之主觀犯意，亦堪認定。
  (四)縱上所述，異議人前開所辯，顯無可採，原處分機關依據道
    路交通管理處罰條例第62條第4項、第67條第3項規定，裁處
    受處分人罰鍰6,000元，並吊銷駕駛執照，一年內禁考，並
    註明逾期則依裁決書處罰主文規定裁處，尚無不合，異議人
    聲明異議為無理由，應予駁回。
五、據上論斷，應依道路交通管理處罰條例第87條第2項，道路
    交通案件處理辦法第19條，裁定如主文。
中    華    民    國    97    年    2     月    27    日
                      交通法庭  法  官  廖慧如
上正本證明與原本無異。
如不服本裁定，應於送達後五日內，向本院提出抗告狀。
                                書記官  王美珍
中    華    民    國    97    年    2     月    27    日


司法院資訊處製作；財團法人民間司法改革基金會備份。
